臺灣新竹地方法院民事小額判決  
110年度竹小字第683號
原      告  呂宜樺  
被      告  鄭婉珠  
上列被告因過失傷害案件，經原告提起損害賠償之附帶民事訴訟
，由本院刑事庭裁定移送前來（110年度竹交簡附民字第11號）
，本院於民國111年1月4日辯論終結，判決如下：
    主      文
被告應給付原告新臺幣參萬陸仟參佰零貳元。
原告其餘之訴駁回。
訴訟費用新臺幣壹仟元其中新臺幣壹佰肆拾捌元由被告負擔，餘
由原告負擔。
本判決第一項得假執行。
    事實及理由
壹、程序方面：
　　按訴狀送達後，原告不得將原訴變更或追加他訴。但請求之
    基礎事實同一者，擴張應受判決事項之聲明，不在此限，民
    事訴訟法第255條第1項第2款、第3款定有明文。次按當事人
    為訴之變更、追加或提起反訴，除當事人合意繼續適用小額
    程序並經法院認為適當者外，僅得於第436條之8第1項之範
    圍內為之，民事訴訟法第436條之15亦定有明文。本件原告
    起訴聲明為：被告應給付新臺幣（下同）100,000元。嗣於
    言詞辯論程序擴張聲明為：被告應給付原告145,785元，兩
    造於言詞辯論程序中均同意繼續適用小額訴訟程序，有刑事
    附帶民事訴訟起訴狀、本院言詞辯論筆錄附卷可稽，經核與
    前開規定相符，自應准許。
貳、實體方面：
一、原告起訴主張：被告於民國109年8月14日下午6時12分許，
    駕駛車牌號碼000-0000號自用小客車（下稱肇事車輛），沿
    新竹市中正路由東往西方向行駛，行經中正路485巷交岔路
    口，因未注意路口號誌為紅燈又未注意車前狀況，猶貿然通
    過，適原告騎乘車號000-0000號普通重型機車（下稱系爭機
    車）搭載訴外人呂○恩（100年2月生），沿新竹市北區中正
    路485巷由南往北方向行經該處，見狀閃避不及發生碰撞，
    致原告受有左側鎖骨骨折、左側橈骨頭骨折、左肘及左足擦
    挫傷等傷害。被告前開行為顯有過失，應負損害賠償責任。
    為此，爰依侵權行為之法律關係提起本件訴訟，請求被告賠
    償勞務損失70,000元、勞動減損20,000元、車輛維修費用25
    ,660元、醫療費用59,833元及精神賠償30,000元，共計205,
    493元，扣除保險理賠29,708元及被告已給付30,000元後，
    剩餘之145,785元等語。並於本院聲明：被告應給付原告145
    ,785元。
二、被告則以：伊認為原告受傷沒有這麼嚴重，只是機車倒下來
    壓到；伊騎系爭機車去修理時也只有花2,250元，刑事部分
    伊也已經被判刑，伊有意願賠償原告之損害，但伊目前沒有
    能力，希望分期清償。空軍醫院部分伊沒有意見，機車修理
    部分伊有意見，如果撞擊很嚴重伊的車也會嚴重受損，而且
    伊平常遇到紅綠燈就會減速，伊認為原告請求金額太高，又
    受損相當嚴重才會修到這麼高金額。伊之前有給原告30,000
    元及2,250元，另外原告也有申請理賠等語。並於本院聲明
    ：原告之訴駁回。
三、原告主張之前開事實，業經本院依職權調取本院110年度竹
    交簡字第50號、臺灣新竹地方檢察署109年度偵字第13756號
    偵查卷核閱屬實，有前開偵查卷附之兩造於警詢、偵查中陳
    述、診斷證明書、道路交通事故現場圖、道路交通事故調查
    報告表（一）（二）、照片在卷可憑。
四、按汽車行駛至交岔路口，其行進、轉彎，應依下列規定：一
    、應遵守燈光號誌或交通指揮人員之指揮，遇有交通指揮人
    員指揮與燈光號誌並用時，以交通指揮人員之指揮為準。道
    路交通安全規則第102條第1項第1款定有明文。經查，被告
    警詢時陳稱：我駕駛BCC-2378沿中正路內側車道往成功路方
    向行駛，當時行經路口時燈號變紅，我沒注意到變紅燈多久
    ，想說慢慢行駛過路口，與前方MQR-5061碰撞等語，而原告
    於警詢陳稱：我駕駛MQR-5061沿中正路485巷往鐵道路方向
    行駛，當時至路口時右側BCC-2378碰撞過來，我只知道被撞
    到等語。據此，兩車發生碰撞是因被告駕駛肇事車輛未依號
    誌指示為本件交通事故之肇事原因，原告騎乘系爭機車，沿
    中正路由南往北方向直行駛至上開交岔路口，行進中對於其
    右方未依號誌指示之被告駕駛行為實無法防範，原告於本件
    交通事故之發生並無肇事因素。被告就本件車禍發生即有過
    失，原告則無過失，堪可認定，且被告之過失行為與原告所
    受之傷害及系爭機車之損害具有相當因果關係。從而，原告
    主張被告應就其所受損害負損害賠償責任，即屬有據。
五、又按因故意或過失，不法侵害他人之權利者，負損害賠償責
    任；次按汽車、機車或其他非依軌道行駛之動力車輛，在使
    用中加損害於他人者，駕駛人應賠償因此所生之損害；不法
    侵害他人之身體或健康者，對於被害人因此喪失或減少勞動
    能力或增加生活上之需要時，應負損害賠償責任；不法侵害
    他人之身體，被害人雖非財產上之損害，亦得請求賠償相當
    之金額，民法第184條第1項、第191條之2、第193條、第195
    條第1項定有明文。承前所述，被告就本件車禍事故既有過
    失，且致原告受有損害，則原告請求被告負損害賠償責任，
    自屬有據，茲將原告請求項目及其金額，分述如下：
（一）勞務損失部分：
　　　原告主張因本件車禍勞務損失依最低工資計算3個月，共
      計70,000元，然原告於109年8月14日至急診求診住院，翌
      日接受開放性復位及內固定手術，109年8月18日出院、術
      後需修養6週，患側勿劇烈及負重活動、宜門診複查等情
      ，有上開診斷證明書在卷可稽。又經本院向原告任職之新
      光人壽保險股份有限公司查詢被告是否曾因109年8月14日
      車禍事故請假、扣薪情形，經該公司回覆本院略以：本公
      司業務員甲○○任職日為107年10月25日，迄今仍在職，其
      於109年8月17日至8月19日曾申請特別休假共3日，本公司
      並無扣薪，惟因其於請假單未敘明請假事由，故本公司無
      從得知是否係因109年8月14日車禍事故請假等語，亦有該
      公司110年3月25日新壽法務字第1100001556號函（見本院
      卷第39頁）附卷可憑。本院審酌原告請特休時間與本件車
      禍發生時間相近，且部分為治療住院、醫囑休養6週期間
      ，原告前開3日特休與本件車禍後之休養相關，則原告因
      本件車禍所受之3日勞務損失，然原告並未提出薪資證明
      以供本院審酌，認以勞動部發布之109年1月1日每月基本
      工資23,800元計算，故原告得請求之工作損失逾2,380元
      （計算式如下：23,800÷30×3＝2,380）部分，則屬無據。
（二）勞動減損部分：
　　　按民事訴訟如係由原告主張權利者，應先由原告負舉證之
      責，若原告先不能舉證，以證實自己主張之事實為真實，
      則被告就其抗辯之事實即令不能舉證，或其所舉證據尚有
      疵累，亦應駁回原告之請求（最高法院100年度台上字第4
      15號民事判決意旨參照）。經查，原告主張因前開傷害手
      無法抬高、也無法往後，只能平舉，也無法提重物等語，
      受有勞動減損20,000元，固有前開診斷證明書為證，惟查
      前開診斷證明書並未記載原告須在家休養而不能工作，且
      原告任職之公司回復本院原告請假3日情形，然此均無法
      證明原告勞動能力減損之情形，則原告此部分請求，應屬
      無據。
（三）車損維修費用部分：
    ⒈按不法毀損他人之物者，被害人得請求賠償其物因毀損所
      減少之價值，民法第196條定有明文。又物被毀損時，被
      害人除得依據民法第196條請求賠償外，並不排除民法第2
      13條至第215條之適用，依民法第196條請求賠償物被毀損
      所減少之價額，得以修復費用為估定之標準，但以必要者
      為限（例如：修理材料以新品換舊品，應予折舊），（最
      高法院77年度第9次民事庭會議決議、73年度台上字第157
      4號判決同此見解）。查，被告因前開過失肇致本件車禍
      ，並致原告所有系爭機車受有損害等情，已如前述，被告
      自應就系爭機車之損害負賠償責任。而系爭機車因本件車
      禍受損，修復零件費用須25,660元，業經原告提長鴻機車
      行收據為證（見本院卷第93頁）。
　　⒉雖被告主張系爭機車維修費用只花2,250元等語，並提出永
      傑機車行免用統一發票收據為憑等語。然經本院函詢永傑
      機車行，以警局所附系爭機車車損照片與上開收據所示維
      修項目之相關維修項目為何？上開收據所示維修內容與長
      鴻機車行所出具估價單內容不相同，原因為何？經永傑機
      車行函覆稱：永傑機車行的收據內容是鄭小姐只願部分賠
      償的損壞金額，其餘損壞部分鄭小姐不願做修復賠償，故
      長鴻車行所估內容為實等語（見本院卷第103頁）可按。
      且原告主張所請求的維修費用已扣除2,250元，即長鴻機
      車行估價單所列品名中編號9至10，並未填寫金額，經核
      長鴻估價單所列各修復項目與系爭機車受損之情形相符，
      堪認確係修復系爭機車所必要，被告前開主張，尚無可採
      。
　　⒊又系爭機車係於107年1月出廠，有行車執照附卷可稽（見
      本院卷第123頁），至本件事故發生時（即109年8月14日
      ）已有2年7月之使用期間（未滿1月以1月計，營利事業所
      得稅查核準則第95條第6款參照），揆之前揭說明，以新
      品換舊品而更換之零件，自應予以折舊，本院依行政院公
      布之固定資產耐用年數表及固定資產折舊率表，採定率遞
      減法計算其折舊，即機器腳踏車耐用年數3年，每年折舊
      率千分之536，且上開估價單內容所示之維修項目，均屬
      零件費用，自應予以折舊，是系爭機車更新零件折舊後金
      額應為3,797元（計算式詳如附表），是原告得請求被告
      賠償系爭機車之修復必要費用即為3,797元，逾此範圍者
      ，不應准許。
（四）醫療費用部分：
　　　原告主張支出醫療費用59,833元，並提出國軍新竹地區醫
      院附設民眾診療服務處醫療費用明細收據及診斷證明書為
      證（見本院卷第95、97頁），被告對此均不爭執，則原告
      主張支出醫療費用59,833元部分，自屬有據。
（五）精神慰撫金部分：
      按被害人所得請求賠償相當金額之慰撫金，法院在為量定
      時，應斟酌該加害人之所受之傷害、身分、地位及經濟狀
      況等關係定之；且此部分非財產上損害之慰藉金，固非如
      財產損失之有價額可以計算，但仍應以被害人精神上所受
      之苦痛為準據，亦即應審酌加害人之地位，暨其他一切情
      事，俾資為審判之依據。原告因被告之過失行為而有如上
      所述之傷害。另審酌原告從事保險業務員，109年度所得
      總額為48萬餘元，名下有3筆不動產及13筆投資，總額為2
      35萬餘元，被告專科畢業，職業經營幼稚園，109年度所
      無所得，名下有1筆投資，財產總額為6千餘元，業據原告
      陳明於卷，並有兩造之稅務電子閘門財產所得調件明細表
      在卷及刑事卷宗可參。本院審酌上情，認原告所受精神上
      之損害，以30,000元以資撫平，應屬相當。
（六）綜上，原告因本件交通事故所受之損害金額為96,010元（
      計算式如下：2,380＋3,797＋59,833＋30,000＝96,010）。
六、次按保險人依本法規定給付之保險金，視為被保險人損害賠
    償金額之一部分；被保險人受賠償請求時，得扣除之，強制
    汽車責任保險法第32條定有明文。故倘被告為交通事故之肇
    事者，並依法投保強制汽車責任保險，且被害人已經受領強
    制汽車責任保險金，則其所受領之保險金應視為被告損害賠
    償金額之一部分，應扣除該強制汽車責任保險金，以其餘額
    請求被告賠償。被告辯稱原告於本件車禍事故發生後，已受
    領保險人依強制汽車責任保險法規定給付之保險金，經旺旺
    友聯產物保險股份有公司函覆本院原告理賠金額為29,708元
    （見本院卷第45頁），兩造對此均不爭執，依上揭規定，本
    得自原告請求之金額內扣除之。又原告自承被告已給付30,0
    00元，亦得自原告請求之金額內扣除之。
七、綜上所述，原告基於侵權行為之法律關係，請求被告給付36
    ,302元（計算式如下：96,010－29,708－30,000＝36,302），
    為有理由，應予准許，逾此範圍請求，為無理由，應予駁回
    。本件係適用小額訴訟事件為被告部分敗訴之判決，爰就被
    告敗訴部分依職權宣告假執行。
八、又本件係刑事附帶民事訴訟，而由本院刑事庭移送民事庭者
    ，依刑事訴訟法第504條第2項之規定，免納裁判費，惟本件
    移送民事庭後，原告仍要請求系爭機車維修費用部分而有訴
    訟費用支出，依法仍應依民事訴訟法第79條規定，諭知兩造
    訴訟費用負擔之比例如主文第3項所示。
據上論結，本件原告之訴為一部有理由，一部無理由，依民事訴
訟法第436條之23、第436條第2項、第79條、第436條之20，判決
如主文。
中　　華　　民　　國　　111 　年　　1 　　月　　18　　日
                  新竹簡易庭    法  官  邱玉汝
以上正本證明與原本無異。
如對本判決上訴，非以其違背法令為理由不得為之，且須於判決
送達後20日內向本院提出上訴狀並記載上訴理由（須按他造當事
人之人數附繕本）；如委任律師提起上訴者，應一併繳納上訴審
裁判費。
中　　華　　民　　國　　111 　年　　1　 　月　　18　　日
                                書記官  陳筱筑　　
附表：
車牌號碼000-0000號普通重型機車（即系爭機車）更新零件費用折舊之計算   第一年折舊 25,660×0.536＝13,754  第二年折舊 （25,660－13,754）×0.536＝6,382  第三年折舊 （25,660－13,754－6,382）×0.536×7/12＝1,727  時價亦即折舊後之金額  25,660－13,754－6,382－1,727＝3,797 備註：上列計算小數點以下均四捨五入